最高法院刑事判決　　　　　　　　　　　　　　　八十八年度台上字第二七三四號
　　上　訴　人　甲○○
右上訴人因強盜案件，不服台灣高等法院中華民國八十八年三月十六日第二審判決（
八十七年度上訴字第五二八八號，起訴案號：台灣台北地方法院檢察署八十七年度偵
字第七三六五號），提起上訴，本院判決如左：
    主  文
原判決撤銷，發回台灣高等法院。
    理  由
本件原判決除更正上訴人甲○○於民國八十二年間所犯竊盜罪經判處有期徒刑四月外
，引用第一審判決書所記載之事實、證據及理由。維持第一審論處上訴人攜帶兇器竊
盜，因脫免逮捕而當場施以強暴，累犯罪刑，駁回上訴人在第二審之上訴，固非無見
。
惟查：(一)、有罪之判決書，應記載犯罪之事實，諸凡有關犯罪之時間、地點、方法、
態樣，以及其他與適用法律有關之事項，均應為詳實之記載，始足為適用法律之依據
。原判決引用第一審判決書所記載之事實，認定上訴人之犯罪時間，係八十六年四月
十日上午七時許，在台北市○○區○○街七十六號宏昱育樂事業股份有限公司（下稱
宏昱公司），以上訴人所有之鑰匙打開宏昱公司第一道門鎖後，竊得七星牌及峰牌香
菸各四十五條、價值新台幣四萬零四百十元；嗣正擬用乙炔氣焊企圖燒開第二道門鎖
入內行竊時，為宏昱公司現場負責人即店長楊益謙發現加以阻止，並立即報警，上訴
人為脫免逮捕，竟當場以電擊棒電擊楊益謙，施以強暴之行為，……等情。然稽之卷
內資料，上訴人自始否認有竊得上述七星牌等香菸情事。而被害人楊益謙於警訊時係
稱宏昱公司警報器響起時間第一次為八十六年四月十日四時許；第二次為同日上午七
時。第二次警報器響時，上訴人以自備之鑰匙打開第一道門鎖，正用乙炔氣焊企圖燒
開第二道門鎖入內行竊，被發現後報警處理，上訴人以手持電擊棒對伊攻擊時，被伊
撥開壓制上訴人在地，警方隨後趕到查獲等語（見偵查卷第七頁背面）。且上訴人為
警查獲時並未扣得上訴人所竊得之上述七星牌等香菸。嗣經楊益謙於警訊中補充說明
時始述及其第一次警報器響後，在宏昱公司附近巷子發現上訴人騎ＧＶＧ－５１５重
型機車朝漢口街二段駛去，肯定上訴人竊取公司香菸云云（見同上卷第八頁背面）。
果楊益謙所述是實，則上訴人竊取宏昱公司之香菸，其犯罪時間即非原判決引用第一
審判決書所記載之八十六年四月十日上午七時。又據楊益謙於偵查中指稱：「差不多
四點，警報器有響，我去看一次，他在巷子擲東西，但因天暗我不敢進去，被告是從
屋頂將鐵皮搬開潛進去將香菸拿走。第二趟，他可能要用氣焊來焊，因觸動保全，響
了才被我抓到，當時已是早上七點多」等語（見偵查卷第三十三頁背面及第三十四頁
）。則上訴人竊得上述香菸之時間，似係當日上午四時許。楊益謙於警訊時及偵查中
之上述所供，不相一致。此攸關上訴人犯罪之時間、地點、方法及成立之罪名，原審
未調查清楚，於判決事實欄為詳實之記載，遽予論處上訴人攜帶兇器竊盜，因脫免逮
捕而當場施以強暴，累犯罪刑，不免速斷。(二)、刑法準強盜罪，係以竊盜或搶奪為前
提，在脫免逮捕之情形，其竊盜或搶奪既遂者，即以強盜既遂論，如竊盜或搶奪為未
遂，即以強盜未遂論，但竊盜或搶奪不成立時，雖有脫免逮捕而當場施以強暴、脅迫
之情形，除可成立他罪外，不能以準強盜罪論。依上所述，上訴人之竊盜行為，如第
一次竊取七星牌等香菸得手後，第二次再以乙炔氣焊企圖燒開第二道門鎖入內行竊時
，為楊益謙發現加以阻止，上訴人為脫免逮捕，而當場以電擊棒電擊楊益謙，其先後
之犯罪行為，究係基於單一之犯罪意思，抑基於概括的犯罪意思，原判決事實欄亦未
為詳實之記載，如係出於概括之意思而連續為之，第一次為竊盜既遂，第二次則於行
竊未遂之際，意圖脫免逮捕，當場施以強暴，雖依刑法第三百二十九條規定應以強盜
論，而按之同法第五十六條祇能論以連續強盜未遂一罪。實情如何，原審未根究明白
，遽行判決，自不足以昭折服。上訴意旨指摘原判決不當，非無理由，應認有撤銷發
回更審之原因。
據上論結，應依刑事訴訟法第三百九十七條、第四百零一條，判決如主文。
中      華      民      國    八十八    年      五      月    二十七    日
                              最高法院刑事第三庭
                                  審判長法官  陳  錫  奎
                                        法官  洪  清  江
                                        法官  吳  昆  仁
                                        法官  李  伯  道
                                        法官  高  金  枝
      右正本證明與原本無異
                                              書  記  官
中      華      民      國    八十八    年      六      月      一      日
